【裁判字號】    99,易,90
【裁判日期】    990210
【裁判案由】    妨害名譽
【裁判全文】
臺灣高雄地方法院刑事判決                99年度易字第90號
公  訴  人  臺灣高雄地方法院檢察署檢察官
被      告  丙○○
上列被告因妨害名譽案件，經檢察官提起公訴（98年度偵字第
29280 號），本院判決如下：
    主  文
丙○○無罪。
    理  由
一、公訴意旨略以：被告丙○○住在高雄市鼓山區○○○路79巷
    10號，與住在鼓山三路79巷7 號之告訴人甲○○是對門鄰居
    ，於民國98年7 月17日下午5 時許，告訴人甲○○倒完垃圾
    返家，看見被告丙○○之子停放在甲○○住處門口之自小客
    車，便大聲詢問該車是何人所停放，被告丙○○聽見告訴人
    甲○○在屋外質問，便大聲向屋外謾罵，隨即步出門口，在
    鼓山三路79巷之公開場所，基於妨害名譽之犯意，對告訴人
    甲○○叫罵「不要臉」、「被人家趕出去還好意思回來住」
    、「吃大便長大的」、「人渣」等語，以致損害甲○○之名
    譽，因認被告涉犯刑法第309 條第1 項之公然侮辱罪嫌等語
    。
二、證據能力之審查：
    按被告以外之人於審判外之陳述，雖不符刑事訴訟法第 159
    條之1 至第159 條之4 之規定，而經當事人於審判程序同意
    作為證據，法院審酌該言詞陳述或書面陳述作成時之情況，
    認為適當者，亦得為證據；當事人、代理人或辯護人於法院
    調查證據時，知有第159 第1 項不得為證據之情形，而未於
    言詞辯論終結前聲明異議者，視為有前項之同意，刑事訴訟
    法第159 條之5 定有明文。本件所援引之以下各項證據（詳
    後述），固有部分屬傳聞證據，然公訴人、被告於本院調查
    證據時，均知有前開第159 第1 項不得為證據之情形，被告
    表示同意作為證據使用（見本院訴字卷第28頁），且於言詞
    辯論終結前，均未聲明異議，本院審酌該等證據作成時之狀
    況，並無違法取證之情事，且無不宜作為證據之情形，依前
    開說明，爰認均有證據能力，合先敘明。
三、按犯罪事實應依證據認定之，無證據不得認定其犯罪事實。
    又不能證明被告犯罪者，應諭知無罪之判決，刑事訴訟法第
    154 條第2 項、第301 條第1 項定有明文。又事實之認定，
    應憑證據，如未能發現相當證據，或證據不足以證明，自不
    能以推測或擬制之方法，為裁判基礎（最高法院40年台上字
    第86號判例參照）；而告訴人之告訴，係以使被告受刑事訴
    追為目的，是其陳述是否與事實相符，仍應調查其他證據以
    資審認（最高法院52年台上字第1300號判例參照），易言之
    ，即藉由補強證據之存在，以增強或擔保告訴人陳述之證明
    力（最高法院87年度台上字第2176號判決要旨參照）。且認
    定犯罪事實所憑之證據，雖不以直接證據為限，間接證據亦
    包括在內，然無論直接證據或間接證據，其為訴訟上之證明
    ，須於通常一般之人均不致有所懷疑，而得確信其為真實之
    程度者，始得據為有罪之認定，倘其證明尚未達到此一程度
    ，而有合理之懷疑存在而無從使事實審法院得有罪之確信時
    ，即應由法院諭知被告無罪之判決（最高法院40年台上字第
    86號、30年台上字第816 號、76年台上字第4986號判例意旨
    參照）。
四、本件公訴人認被告丙○○涉有上開公然侮辱犯嫌，無非係以
    告訴人甲○○之於偵查中之指訴及證人即被告鄰居乙○○於
    偵查中之證述為憑。訊據被告丙○○堅詞否認有何公然侮辱
    犯行，辯稱：伊並沒有在上開時、地罵告訴人甲○○，告訴
    人於98年7 月10日上午11時50分曾持長棍毆打伊的頭部及肩
    部，致伊受傷，伊因而於98年8 月13日對告訴人提起傷害告
    訴，顯見本件係告訴人挾怨報復；另證人乙○○係伊之鄰居
    ，曾因房屋重建造成伊之房屋屋頂嚴重滲水，且因眷村改建
    之立場對立，早已對伊心存嫌隙，其證言之證明力尚嫌不足
    等語。經查：
  (一)訊據證人即告訴人甲○○於偵查及本院審理時均指訴：98年
    7 月17日，垃圾車是晚上6 時45分來，我丟完垃圾之後，被
    告站在巷道，在我家門口罵我，被告罵我「不要臉」、「被
    妳先生休了還回來住」、「吃大便長大的」、「人渣」，還
    罵我三字經，現場除了我們2 人之外，有許又瑋及其太太、
    小李3 個人在場，被告辱罵我的口氣很兇很大聲，被告就罵
    我不要臉，被先生休了，還回來，不要臉，離婚了還回來這
    樣，一直很生氣罵我，被告是以國語罵我云云（見偵卷第 3
    、4 頁，本院易字卷第27至31頁）。另證人即被告之鄰居乙○○於偵查及本院審理時則證述：98年7 月17日晚上6 時45
    分丟垃圾時間，我丟完垃圾回家之後就聽到門口有吵架聲音
    ，我就待在院子裡面看誰在吵架，因為吵架時間約有5 分鐘
    以上，剛開始我不知道是誰，我到我家2 樓確認聲音是被告
    與告訴人之後，就回我家裡院子裡面聽，我院子有圍牆所以
    在外面看不到，我聽到被告罵說「吃大便長大」、「離婚了
    還有臉回來」、「討客兄（台語發音）」、「不要臉（台語
    發音）」、「人渣」，我只有聽到大概是這些話，除了這幾
    句話之外，我沒有聽到其他的，我看的時候現場只有他們 2
    人，告訴人站在他家門口，那時候我太太與我在院子裡面，
    過程我有開門去看一下，我太太在院子裡面沒有出去，除了
    被告與告訴人外，我沒有印象有其他人在現場，也沒有注意
    「小李」有無在場，被告罵人口氣很激動，很大聲，我在家
    裡院子聽到很清楚，我確認被告有以台語罵告訴人「討客兄
    」、「不要臉」，但沒有印象有無聽到被告罵「三字經」，
    我不清楚當天被告為何與告訴人吵架，是事後告訴人告訴我
    的等情節（見偵卷第13、14頁，本院易字卷第31至35頁）。
    經本院相互勾稽比對上開告訴人甲○○及證人乙○○之供述
    內容，可以清楚發現以下歧異之處：(1)告訴人甲○○供稱：
    在場之人除了伊與被告，尚有證人乙○○及其太太、小李3
    個人云云，然證人乙○○則供稱：除了伊有開門出外觀看，
    伊太太並沒有出門，而是留在院子裡，伊亦沒有印象現場有
    無「小李」云云，2 人對於何人在現場聽聞之供述，明顯不
    一；(2)告訴人甲○○供稱：被告係以國語辱罵伊，且有罵伊
    「三字經」云云，然證人乙○○則供稱：被告確有以台語辱
    罵告訴人「討客兄」、「不要臉」，但沒有印象被告有無罵
    「三字經」云云，2 人對於被告所辱罵之內容，亦有顯著之
    不同。則以告訴人及證人乙○○對於案發當時情形之供述，
    既有上開明顯歧異之處，渠等之供述即屬可疑，而不可遽信
    ，本院自難僅以告訴人及證人乙○○上開矛盾不一之供述，
    而逕認被告有何公訴意旨所指之公然侮辱犯行。
  (二)又告訴人之告訴，係以使被告受刑事訴追為目的，是其陳述
    是否與事實相符，仍應調查其他證據以資審認，最高法院52
    年台上字第1300號著有判例。而本件公訴人認被告丙○○涉
    犯公然侮辱犯行，無非係以證人乙○○之供述作為補強告訴
    人甲○○所指訴犯罪事實之補強證據，然查，告訴人與證人
    乙○○對於案發當時情形之供述有明顯歧異之處，已如上述
    ，且經本院細究證人乙○○於偵查及本院審理時之證述內容
    ，其於本院審理時供稱，被告與告訴人當時爭執時間有5 分
    鐘以上（見本院易字卷第32頁），時間並非極為短暫，而證
    人乙○○既在旁親見親聞，衡理，證人乙○○對於雙方爭吵
    事實之始末應能清晰聽聞，然其卻僅有聽到被告所罵「吃大
    便長大」、「離婚了還有臉回來」、「討客兄（台語發音）
    」、「不要臉（台語發音）」、「人渣」等寥寥數語，而對
    於被告與告訴人爭吵之事由、過程抑或其他對話，卻又均稱
    不知，已非合理；且斟酌證人乙○○所聽聞上開辱罵言詞，
    詞語均較一般常聽聞之「三字經」更難以記憶，何以證人乙○○僅能記得上開辱罵言詞，而對於告訴人所指訴遭被告辱
    罵「三字經」等易於記憶之詞語，卻證稱並無印象，亦堪令
    人存疑；另以告訴人所指訴事發現場尚有證人乙○○之妻及
    「小李」在場，且事發地點係屬巷弄，應可一眼望盡巷弄內
    之人、事，佐以證人乙○○供稱其在現場親見親聞，則其豈
    能絲毫未曾注意到「小李」是否如告訴人所述亦在現場？又
    豈能絲毫未曾注意其妻是否亦有隨同走出門口觀看紛爭？在
    在均足認證人乙○○上開證述內容均與常情不符，不能採為
    不利於被告之認定，則以首揭最高法院判例意旨，自亦不能
    作為證明告訴人告訴內容之補強證據使用，至為灼然。
  (三)綜合上述，證人乙○○於偵查及本院審理時之證述，經本院
    調查證據結果，要與常情不符，非可採信，而告訴人洪玉燕
    之指訴，亦與證人乙○○於偵查及本院審理時之供述有重大
    歧異，實屬可疑。從而，本件除告訴人上開有瑕疵之指訴內
    容外，並查無其他積極證據足以證明被告丙○○有何公訴意
    旨所指之公然侮辱犯行，本件檢察官提出之積極證據尚不足
    以認定被告有何公然侮辱犯行，其間尚有合理之懷疑存在。
    此外，復查無其他積極證據足認被告有公訴意旨所述犯行，
    其既未經證明犯罪，揆諸前揭說明，自應為無罪之諭知。
據上論斷，應依刑事訴訟法第301 條第1 項，判決如主文。
本案經檢察官丁○○到庭執行職務。
中    華    民    國    99    年    2     月    10    日
                        刑事第五庭法  官
以上正本證明與原本無異。
如不服本判決，應於判決送達後10日內，向本院提出上訴狀。
中    華    民    國    99    年    2     月    10    日
                                      書記官  陳展榮

司法院資訊處製作；財團法人民間司法改革基金會備份。
